【裁判字號】    92,訴,36
【裁判日期】    920528
【裁判案由】    強盜等
【裁判全文】
臺灣花蓮地方法院刑事判決                            九十二年度訴字第三六號
    公  訴  人  臺灣花蓮地方法院檢察署檢察官
    被      告  甲○○
    選任辯護人  曾泰源律師
    被      告  壬○○
    被      告  己○○
    被      告  癸○○
    指定辯護人  曾泰源律師
    被      告  子○○
右列被告因強盜等案件，經檢察官提起公訴（九十二年度偵字第三三號、九十二年度
偵字第五０八號）及併案審理（九十二年度偵字第四三七號、九十二年度偵字第六七
０號），本院判決如左：
    主  文
被告甲○○共同攜帶兇器，以強暴至使不能抗拒，而取他人之物，累犯，處有期徒刑
柒年捌月。
被告癸○○結夥三人以上，攜帶兇器，以強暴至使不能抗拒，而取他人之物，處有期
徒刑柒年陸月。
被告子○○連續結夥三人以上，攜帶兇器，以強暴至使不能抗拒，而取他人之物，處
有期徒刑捌年。
被告己○○連續結夥三人以上，攜帶兇器，以強暴至使不能抗拒，而取他人之物，累
犯，處有期徒刑捌年肆月。扣案全罩式安全帽壹頂（九十二年度檢總管字第一四號）
，沒收。
被告壬○○連續結夥三人以上，攜帶兇器，以強暴至使不能抗拒，而取他人之物，處
有期徒刑玖年。扣案之機車鑰匙壹把（九十二年度檢總管字第三二號）、全罩式安全
帽壹頂（九十二年度檢總管字第一四號），均沒收。
    事  實
一、甲○○曾於民國八十六年八月六日因違反麻醉藥品管理條例案件，經法院判處有
    期徒刑六月確定，於八十七年四月二日易科罰金執行完畢；己○○曾於八十七年
    九月二十七日因違反麻醉藥品管理條例案件，經法院判處有期徒刑十月確定，並
    於八十八年八月三十一日執行完畢；癸○○前曾因贓物、違反麻醉藥品管理條例
    等罪，經分別判處有期徒刑三月、五年十月確定，尚未執行完畢，即於九十年九
    月十日假釋出監，應至九十四年三月二十日假釋期滿，現仍在假釋期間，均不知
    警惕、悔改。己○○、壬○○、子○○均基於為意圖自己不法所有之概括犯意，
    與同樣具有不法所有意圖之甲○○、癸○○，分別或共同為下列之強盜或竊盜行
    為。
二、甲○○與子○○均意圖為自己不法之所有，基於強盜財物之犯意聯絡，於九十一
    年十二月十一日晚上十時許，持子○○所有之膠帶及甲○○所有客觀上對於人之
    生命、身體足以造成威脅之水果刀一把，騎乘機車至花蓮縣吉安鄉○○村○○路
    ○段四十二號之奧林匹克國際有限公司內，見店內只有店員辛○○一人，容易下
    手，二人遂共同以前開膠帶及該店內空氣壓縮機之管線將辛○○手、腳、身體、
    頸部予以捆綁，子○○並持前開水果刀抵住辛○○，於捆綁辛○○時並劃傷辛○○手指（傷害部分未據告訴），以此強暴之方法，使辛○○不能抗拒，甲○○並
    翻找店內財物，取走辛○○所有之皮夾一只內有信用卡及提款卡共四張、新台幣
    （以下同）一萬一千元左右等物，得手後，二人迅速離去，並將贓款朋分花用殆
    盡。
三、壬○○、癸○○、子○○、己○○基於為自己不法所有之意圖，四人共同基於強
    盜及竊盜財物之犯意聯絡而結夥，由壬○○、己○○先於九十一年十二月十九日
    凌晨三時許，在花蓮縣花蓮市○○○街五十三號前，持子○○所有鑰匙一把共同
    竊得寅○○所有之車號ＩＸ–４２８５號自用小客車一輛供作強盜之交通工具，
    隨即由壬○○駛至花蓮縣花蓮市○○路與中正路口頂呱呱炸雞店前，搭載子○○
    及癸○○，於同日凌晨五時許，再換由癸○○駕駛上開竊得之自用小客車，搭載
    子○○、壬○○、己○○，四人戴上壬○○與癸○○事先購買之頭套，壬○○、
    子○○並戴上壬○○所有事先準備之白色手套後，至花蓮縣吉安鄉干城村七十五
    之一號大彰花東加油站，由壬○○、子○○二人分持癸○○所借得之刀械及壬○○所購得之水果刀（均未扣案）各一把等客觀上對於人之生命、身體足以造成威
    脅之兇器，押住員工丙○○，並以壬○○所有事先準備之膠帶將丙○○雙手捆綁
    ，以此強暴之方法致使丙○○不能抗拒，再由己○○搜括財物，共計強盜約一萬
    五千元及行動電話一支，得手後，再前往癸○○住處平分贓物。
四、壬○○又意圖為自己不法所有，基於同一竊盜之概括犯意，先於九十一年十二月
    中旬某日，在花蓮縣花蓮市○○路六百零一巷口，持其所有之機車鑰匙一把，竊
    取楊秋美所有車號ＤＰＦ–五二二號輕機車一輛，得手後供作交通工具。嗣於九
    十一年十二月二十四日晚間七時許，在花蓮縣花蓮市○○○街六十六巷之停車場
    內，持前開機車鑰匙一把，竊取金徐勝連所有車號ＨＥＳ–七三０號重型機車一
    輛。嗣經警方偵辦壬○○所涉前開強盜案件，壬○○再主動向警方承認上開竊盜
    犯行而查獲，並扣得前開機車鑰匙一把。
五、壬○○再意圖為自己不法之所有，基於前開強盜之概括犯意，於九十一年十二月
    二十三日下午五時許，戴其所有全罩式安全帽一頂，至花蓮縣花蓮市○○路三百
    三十三號親旺超商商店，以其向不知情之子○○所借得，客觀上對於人之生命、
    身體足以造成威脅之之刀械一支（非管制刀械），抵住店員丁○○，以此強暴之
    方法致丁○○不能抗拒，再喝令丁○○打開收銀機後，搜括收銀機內財物約三千
    餘元，得手後隨即逃逸。
六、壬○○、己○○再意圖為自己不法之所有，基於前開強盜之概括犯意聯絡，於九
    十一年十二月二十四日晚上九時許，己○○戴上前開壬○○所有之全罩式安全帽
    遮掩臉部、壬○○另戴半罩式安全帽，共同至花蓮縣花蓮市○○路六百零一巷五
    十四號己○○之叔公庚○○住處，由己○○持所有客觀上對於人之生命、身體足
    以造成威脅之水果刀一把抵住在該處打麻將之庚○○身體，壬○○則持其刀械一
    支（即前開事實五之刀械），喝令在場之丑○、乙○、及另二名不詳姓名年籍之
    人「拿出錢來，不准動」，以此強暴之方法致庚○○、丑○、乙○等人均不能抗
    拒，而搜刮庚○○等人財物共約二萬餘元。嗣經警循線查獲，並起出前開作案工
    具刀械一支及全罩式安全帽一頂等物。
七、案經丙○○訴由花蓮縣警察局花蓮分局報告及花蓮縣警察局吉安分局報告臺灣花
    蓮地方法院檢察署檢察官偵查起訴。
    理  由
一、犯罪事實二之部分：
    訊據被告子○○坦承於九十一年十二月十一日晚上十時許，至花蓮縣吉安鄉○○
    村○○路○段，持水果刀強盜被害人辛○○財物之犯行；被告甲○○則矢口否認
    前揭犯行，辯稱：當天是子○○找我說要還我錢，然後叫我跟他一起去拿錢，我
    們一人騎一部機車，經過自立路奧林匹克公司，子○○叫我到外面等，隔了五、
    六分鐘他沒有出來，我才進去看到子○○拿著刀子抵住店員，他叫我幫他綑綁店
    員，還拿出身上的膠布叫我替他綑綁，我還罵子○○說你在幹嘛，你不要傷害到
    店員，我看到那樣的情形就害怕跑出去了。子○○是過了半個鐘頭之後自己來到
    我住處丟四千塊，並說「你給我小心一點」，那是他還我的錢，錢已經用掉了。
    我沒有跟子○○一起犯案，否則一起做為何我只分四千元云云。選任辯護人為被
    告甲○○辯稱：被告甲○○家境富裕，無犯罪之動機與需要，雖在案發前十五日
    有與壬○○、被告開玩笑的說時機差又借不到錢乾脆來犯罪云云，但沒有達成共
    識，不了了之，可証明被告並未事前與子○○有何謀議行為，而被告子○○於本
    院自承係臨時起意，故被告子○○於警訊時所稱甲○○與其謀議搶泳裝店，與在
    本院之供述歧異，又欠缺補強證據，所為不利於被告之警訊供述，不足採信。另
    被告甲○○住處本有水果刀，無須買新的水果刀，縱使被告知悉或出錢買水果刀
    ，但被告甲○○對強盜行為亦不知情。又被告子○○警訊時已自承皮包為其自桌
    上拿走，其自承在前，則今反推諉被告，已有未合；另子○○從未在警訊中供述
    被告有摀住店員嘴巴之行為，其在法院所添加之不實供述，即有未合，而被害人
    辛○○亦從未供述被告曾以手摀住其嘴巴，足證子○○之不利被告供述與事實不
    符。至於，辛○○之警訊中，未曾提及被告持刀行搶、摀住嘴巴，或拿走皮包，
    至於偵查中雖稱，被告有用風管綑綁，惟與楊某自承不符，尤其，其在警訊陳明
    與子○○接觸較多，更無法指証被告，則可証明被告斷非下手強押、綑綁之人，
    易言之，被告未有強盜之行為。更未用風管綁住莊女，莊女偵查中之供述，或係
    記憶錯誤；而莊女亦未曾提及其大叫，而有人摀住其嘴巴，而如前述，莊女既被
    押往倉庫綑綁，何可能目擊店中之事，所述於偵查中稱被告在店內翻找財物，拿
    走皮包云云，不足採信。經查：
  (1)被害人辛○○於九十一年十二月十一日晚間十一時許，在奧林匹克國際有限公司
    內遭到強盜皮夾一只，內有信用卡及提款卡共四張及一萬一千元左右等物之事實
    ，業據被害人辛○○陳述明確，並有警卷所附編號四十三至六十四號案發地點、
    現場血跡、幫浦管線等照片共二十二幀可按。
  (2)被害人辛○○於本院證稱：「當日晚上十點多我要關門時看到兩位先生同時走進
    來，我把他們當成客人，然後他們走進來拿了一件泳褲，然後兩人來來回回走了
    好幾次，兩人都走在一起。後來他們兩人走到後面也不知道在講甚麼話，我聽不
    清楚。之後我覺得他們怎麼猶豫這麼久，一般客人不會考慮這麼久，接著他們走
    到店內最深的地方問一些防寒的東西，之後我要走過去子○○就將我擋住，甲○○當時人在店裡防寒展示間，兩人後來就準備要綑綁我的感覺，當時兩人皆穿厚
    的黑色外套，兩人都有抓我，並拿出膠帶來準備綑綁我，不知道到底是誰拿出刀
    子，但他們兩人綁我，甲○○朝櫃台那邊，然後子○○拿出一把刀子，並說妹妹
    你乖待會我會找人來救你，甲○○拿了我的咖啡色包包，裡面有放我的皮夾，甲○○拿走我的皮夾後還拿我的包包往我身上丟，後來他們要走時還拿了幫浦線，
    是誰拿的我不清楚，但是兩人都在一起，綁我時是兩人一起綁我，這中間子○○
    拿的刀子不小心劃到我手，流了很多血，他們兩人就逃脫了，不到五分鐘我掙脫
    綑綁追出去，就沒有看到人」、「（檢察官問：被綁時有無辦法阻止甲○○拿皮
    包？）沒有辦法，我脖子、手腳及身體、嘴巴都被綁住。」「只知道兩人押我，
    是在防寒展示間裡。展示間在店裡正後方，有一個門。當時是子○○擋住我的路
    ，後來甲○○及子○○兩人抓住我，很用力的抓。」「（辯護人問：誰推你到裡
    面去？）兩人，展示間有一個窗戶看不太到外面。後來在展示間內兩人還低低咕
    估講一些話，後來甲○○跑出去，還聽到鐵櫃的聲音。我只知道最後刀子是在子
    ○○手上，當時子○○拿刀出來時甲○○也在那邊。」「（辯護人問：那如何知
    甲○○在拿你包包？）因為抽屜聲太大聲了，有好幾個抽屜的聲音，抽屜是鐵櫃
    。」「沒有聽到甲○○跟子○○講不要傷害被害人。」「（辯護人問：誰拿幫浦
    管子綁你？）兩人。」「（辯護人問：甲○○有無拿管子綁你？）有，甲○○還
    拿我皮夾，還拍了我皮夾一下，我還向甲○○講錢拿走就好，證件還給我。」「
    我是聽到抽屜的聲音，是好幾個抽屜被拉開得聲音，子○○與我在展示間，是甲○○出去後才有那些聲音，之後他就拿我的咖啡色皮夾進來」等情明確，而被害
    人辛○○自警詢時起至檢察官偵查中亦均一致供稱二名歹徒進入店內假裝買泳褲
    ，並將伊捆綁，其中一人持一把短刀，另一沒持刀的人在店內翻找財物取出皮夾
    ，並將皮包往伊身上砸過來，犯案之人為二人等情明確。辯護人雖辯稱被害人應
    無法見到甲○○翻找財物云云，惟被害人就其見到甲○○跑出去之後，聽到鐵櫃
    抽屜被拉開的聲音，再見到甲○○拿其皮夾進來，並將皮包丟向被害人等情已指
    述歷歷，辯護人所辯尚無可採。而被害人與被告甲○○並無恩怨，亦無誣陷被告
    甲○○之理，被害人所述應屬可採。
  (3)被告子○○亦坦承持刀於前開時間強盜奧林匹克國際有限公司被害人辛○○財物
    之事實，其於本院審理時亦證稱案發前約半個月與甲○○、壬○○聊天時有開玩
    笑說時機差又借不到錢，乾脆來犯罪，但不了了之，案發當天與甲○○去市場買
    水果，家裡沒有水果刀就去買水果刀，之後經過該店看到店員一個人顧店所以臨
    時有動機，而之前二人有談到這家店，我們二人心照不宣，進入店內看到確實是
    一個人，就持刀抵住被害人請他配合，被害人嚇到大聲喊叫，甲○○就摀住被害
    人的嘴，甲○○再到外面拿走桌上店員的皮包，然後叫我趕快離開，但當時店員
    手腳沒被我控制住，所以就用壓縮機的管子將他控制住，然後跑走，並一起拿著
    皮包到甲○○女朋友家裡，後來我分得六千元，甲○○分得四千元，我並拿二千
    元還甲○○女友等語，至於被告子○○於警詢時所述，是甲○○在其租屋處提議
    強盜，並說到了現場由我下手強盜，甲○○負責門口把風，當日二十時許，我去
    找甲○○，甲○○就要我一起去奧林匹克國際有限公司強盜財物，當時佯稱要購
    買泳裝見四下無人只有一名女店員在，就持水果刀強押女店員至後方倉庫捆綁，
    當時是由我一人實施，甲○○在門口把風等情，對於二人有無事先謀議、甲○○
    是把風或參與實施強盜行為、是甲○○或子○○拿走皮包等情所述先後不同，惟
    參酌被害人之陳述，被告子○○於本院審理時關於甲○○有進入店內參與實施控
    制被害人行動並拿走被害人皮包之強盜行為之證詞，應較為可採。（退步言之，
    縱使依子○○所述係其一人臨時起意強盜持刀抵住被害人，惟甲○○看見後仍參
    與取走財物之行為，對於強盜財物之犯行，亦有默示的犯意聯絡，無從解免強盜
    罪責。）至於二人間究竟有無事先謀議一節，則詳後述(4)。
  (4)被告甲○○於警詢時供稱：我有參與（九十一年十二月十一日二十二時體育用品
    社內之強盜案）。做案前約一星期由壬○○提議，並一同至該奧林匹克體育用品
    社觀察地形，但作案當天壬○○並未參與，而是案發當時子○○邀我再次查看地
    形，因當時店內有一名女店員，於是臨時起意犯案。當時原本是要觀察地形而已
    ，但子○○突然拿起預藏的水果刀指向店員，直接嚇令店員說要行搶要店員將財
    物交出來，並持水果刀抵住店員頸部押至該店後方儲藏室內，再以黃色膠帶綑綁
    店員，我當時見子○○臨時起意的舉動，我很慌張，當時子○○要我幫忙控制店
    員，我勸子○○說不要傷害店員，我們要的只是錢，子○○見我不理會他，就自
    行將店員綑綁，我當時因慌張就走到店外，約五分鐘左右，就見子○○從店內走
    出來說錢已經拿到了，要我與他趕快離開現場等語，其於檢察官偵查中亦供稱當
    日是子○○帶我去看現場，原本商量要搶錢，但到了現場，子○○突然拿出一把
    刀抵住店員說，你不要亂動，我只要錢財，然後叫我幫忙，我說阿澤不要這樣，
    我人就跑掉了等語（九十二年二月二十日訊問筆錄）。是以，被告甲○○於警、
    偵訊時雖均否認參與實施強盜行為，惟均坦承事前已經商議搶錢，當天是去看地
    形。其於本院審理被告甲○○羈押一案中，被告甲○○亦否認實施強盜行為，但
    供稱：與子○○到現場是計劃要搶錢，原本只是想去看那家店，本來是預謀搶錢
    ，原本計畫若是只有一名店員，就見機行事，搶皮包，若只有一名店員，我也同
    意跟他去搶等語（見本院九十二年聲羈字第九號案訊問筆錄），是以依被告甲○○前開歷次供述，其事先早已與子○○計畫對於奧林匹克體育用品搶錢，當日是
    去看地形，並且見機行事，若只有一名店員，亦同意搶錢，足堪認定。故被告子
    ○○於本院審理時雖稱是經過該店而臨時有動機云云，應是避重就輕而迴護被告
    甲○○之詞，尚無足採。被告甲○○於本院審理時雖辯稱檢察官聲請羈押時，因
    法警跟我說，法官跟你說什麼你都說對，就可以交保等語，惟被告甲○○於九十
    二年二月二十日接受檢察官及法官訊問時，其選任之辯護人亦到庭，並經告知刑
    事訴訟法第九十五條之權利（得保持緘默，不須違背自己之意思而陳述），有訊
    問筆錄附卷可按，且被告甲○○於同年一月九日即接受警方調查，其為高中畢業
    ，亦有警卷訊問筆錄可考，則被告甲○○為一成年人，亦接受過適當教育，且其
    知道案發至羈押法官訊問，早已有一個月以上的時間，足供其對於該案作充足之
    思慮並準備其辯詞，對於其供述之利害關係，更應瞭然於心。故其所辯因法警告
    知法官問什麼都說對云云，實屬狡辯之詞，不足採信。至於辯護人所稱被告家境
    富裕，為辯護人所知，被告甲○○應無犯罪動機云云，惟被告家境富裕，不代表
    被告家人會放任被告予取予求，此項辯解，委無足採。至於被告甲○○與子○○
    分贓金額不均一節，與二人分工或需用錢財款之急迫程度有關，不足作為被告甲○○未共犯強盜犯行之有利證據。
  (5)綜合上述，堪認被告甲○○與子○○應是事前即謀議選定奧林匹克體育用品社所
    為下手對象，到達店內後再見機行事，如僅有店員一人容易得手即著手犯案，且
    參酌被害人辛○○、共同被告子○○之證詞，被告甲○○對於持刀強盜財物之犯
    行，與子○○間亦有犯意聯絡，可堪認定，被告甲○○所辯尚無足採，其與子○○共同持刀強盜被害人辛○○財物之犯行，事證明確。
二、犯罪事實三之部分：
    訊據被告壬○○、己○○均坦承於九十一年十二月十九日先竊得自用小客車後再
    於同日至大彰花東加油站強盜財物之事實不諱；被告子○○亦坦承與壬○○、己○○至大彰花東加油站強盜財物之事實不諱；被告癸○○則矢口否認，辯稱：案
    發前一個禮拜壬○○去過我家，那時有聽到他們要去搶劫，我叫他們不要開玩笑
    ，不要去做傻事，講完我就出去了，事隔一個禮拜，壬○○突然打電話給我，當
    時我在朋友家睡，我問他有沒有車他說有，我就叫他順便載我回家，我說我在頂
    呱呱這裡叫他過來載我，他們開車過來時有三個人，我一上車就睡著了，根本不
    知道什麼情況，後來壬○○把我搖起來說他很累要我開一下，他們要我直走、要
    我轉彎我就轉彎，當時我很想睡覺，開到加油站停下來，他們三個人同時下車，
    我根本沒有見過犯案用之藍波刀亦未與壬○○去買頭套，開車時亦未戴頭套；分
    錢的地方根本不是在我的住處，案發後的一個半鐘頭他們才來我的住處敲門，然
    後說要分我一份錢云云。辯護人為被告癸○○辯稱：除共同被告壬○○自白被告
    癸○○有參與搶劫加油站之謀議外，其餘共同被告均一再供述，不知被告癸○○
    是否知悉要搶劫，雖然被告癸○○於其餘被告三人行搶時確有駕車之行為，但依
    子○○、己○○所供，在行車至加油站前，被告並未與任何人謀議將行搶之事，
    而到了加油站，癸○○見其他人等突然衝下車，不知何故，旋見彼等下車搶劫，
    才大叫他們不要這樣，且被告亦未自壬○○處取得贓款云云。經查：
  (1)被告壬○○、己○○於九十一年十二月十九日凌晨三時許，先在花蓮縣花蓮市○○○街五十三號前，竊取寅○○所有ＩＸ–四二八五號自用小客車之事實，業據
    被害人寅○○證述明確，並有車輛照片二幀（警卷照片編號一、二）、贓物領據
    一紙附卷可按，並據被告壬○○、己○○二人自白不諱，所供互核相符。
  (2)大彰花東加站遭到四名歹徒強盜財物約一萬五千元及手機一支，當時有三個人下
    車，一人在車上，下來的人有戴頭套，車上有一個女的聲音之事實，並經被害人
    丙○○證述明確，並有加油站及案發當日監視錄影機翻拍遭搶時畫面之照片可按
    （見警卷照片編號第二五至四二號）。
  (3)被告壬○○、己○○、子○○在大彰花東加油站強盜財物時，是由癸○○駕車之
    事實，亦據被告壬○○、己○○、子○○、癸○○四人為一致之供述。
  (4)被告壬○○於警詢時供稱：「我夥同己○○、子○○、黃惠敏等四人強盜加油站
    。」「是由我選定並策劃該大彰花東加油站強案，原因是我曾在該加油站上過班
    ，了解加油站內情形，由黃惠（應為慧）敏負責開車，我坐在車內右後座，負責
    下車後持藍波刀控制加油員，另二人己○○、子○○分做前座及左後座。」（警
    卷壬○○九十二年一月九日詢問筆錄）「因為我在該加油站工作過，瞭解該加油
    站之狀況所以才會去該處強盜財物。是在九十一年十二月十八日下午十七時許，
    我去癸○○的家中找他聊天，我和癸○○提起最近缺錢想要去搶我之前工作的加
    油站，癸○○也同意要作此案，就由癸○○找來子○○、己○○到他（癸○○）
    家中商談要如何強盜加油站，甲○○當時也有在但沒有參與。」、「我提議選定
    要搶之前上班的加油站。癸○○說要偷乙輛車來作案，並由子○○拿鑰匙給我，
    由我和己○○共同前往竊車，由我選定車輛由己○○下手行竊，而作案用的刀械
    及頭套原本癸○○說要負責的後來他只提供出一支藍波刀，而頭套、手套、二把
    水果刀則由癸○○出錢，由我和他一同購買來的。作案工具準備好後，我和己○○才去偷車準備作案。作案由癸○○負責開車。己○○負責開辦公室的門，我及
    子○○負責押員工，這些分工都是原本計劃好的。」「作案完回到癸○○家中，
    我將強盜得的錢拿出來由大家平分，每人平分各得三千三百多元」（警卷壬○○
    九十二年一月二十二日詢問筆錄）；而被告壬○○於檢察官偵查中仍供稱：「是
    其與癸○○、子○○、己○○一起強盜大彰花東加油站財物，頭套是其與癸○○
    事先去買好的，癸○○有準備一把藍波刀，由癸○○開車載彼等到加油站，四個
    人都有戴頭套」、「小敏留在車上接應，車子沒有熄火」、「每人都分到三千多
    元」等語（見九十二年度偵字第三三號偵查卷第十三頁）；於本院訊問及審理時
    亦一致供稱：「我只有找癸○○，他們二個（指己○○、子○○）是癸○○找來
    的」、「（檢察官問：你們四個人前一天晚上是否有講好要去搶？）有」、「頭
    套是我跟癸○○去買的，我們買了四個全罩式的，只露出兩個眼睛，四個樣式都
    一樣，只是顏色不同」，「出發時沒有戴，要做案時四個人才戴頭套的」、「第
    一次看到有人在加油我跟車上的人講說就是這一間，車上他們三個人都有聽到」
    、「繞了二圈以後停在加油站前面二三百公尺地方，我跟他（指癸○○）換位置
    後四個人才把頭套戴上，癸○○也是自己戴上頭套的」、「因為我跟癸○○二個
    人不夠，所以叫她再去找人」、「到癸○○家分贓，每個人分到三千三百多，四
    個人都有分到錢，大家一樣多」（見本院九十二年四月十一日訊問筆錄第二十六
    頁起），是以依被告壬○○自警詢時起至檢察官偵查中、本院審理中歷次之供述
    ，皆一致指明被告癸○○確實明知要強盜大彰花東加油站一事，且參與購買頭套
    、提供刀械之預備行為，而被告癸○○亦確實在被告壬○○等人強盜加油站時接
    替壬○○開車，於目睹被告壬○○等人強盜財物後，並載彼等離去，有前開照片
    、被害人丙○○之證詞可作為補強證據，故共同被告壬○○之自白堪認與事實相
    符，亦可採信。
  (5)被告己○○於本院審理時供稱：「（檢察官問：你在九十二年一月九日偵查中說
    你們開車去搶加油站時你們四個人都有戴頭套，....？）是有戴頭套」、「我不
    知道他（指癸○○）為什麼要戴頭套」等語；己○○於警訊時亦供稱：壬○○在
    癸○○租屋處分配我們的工作，我負責開辦公室的門，癸○○負責開車，子○○
    和壬○○負責押員工，在約四時許，我和壬○○竊取ＩＸ–四二五八號自小客車
    一輛，竊車後就由壬○○駕駛至花蓮市○○路與中正路口頂呱呱前戴子○○和癸○○上車，壬○○仍駕駛車輛，大約凌晨五時許抵達花蓮縣吉安鄉志學村台塑加
    油站，在快到達時壬○○就停下車改由癸○○駕駛，我壬○○坐在後座，子○○
    改坐在前座，我們才拿壬○○事先準備之頭罩套在頭上，下車之後就依照原先計
    劃分工作案，由壬○○、子○○各持武士刀及水果刀押住加油站員工，我就負責
    以手指破壞紗門，試圖用手開啟鋁門，因為打不開，加上癸○○大聲喊叫好了，
    要離開了，所以我就和其他人一起上車，沿台九線往市區方向逃逸等語，核與共
    同被告壬○○所述四個人都有戴頭套一節相符，則被告癸○○於被告壬○○、子
    ○○、己○○下車強盜財物時，確實有戴上頭套之事實，堪予認定，足以推定被
    告癸○○知悉被告壬○○三人是要下車強盜，否則焉有無故戴上頭套之理。又依
    被告己○○前開警訊時之證詞，被告癸○○在車上有喊叫「好了，要離開了」等
    語，核與被害人丙○○所述有一個女的聲音一節亦相符合，從而亦可判斷被告癸○○與被告壬○○等三人間，確實有強盜加油站之共同犯意聯絡無訛。至於被告
    己○○於本院審理時雖稱不知被告癸○○是否知悉要搶、沒聽到癸○○喊叫什
    麼云云，應是事後迴護被告癸○○而避重就輕之詞，不足採信。
  (6)被告子○○於本院審理時供稱：「（搶加油站）是癸○○找我們過去的」、「講
    完之後壬○○跟己○○就出去說要找車子，我就載癸○○去頂呱呱那裡找朋友」
    、「（檢察官問：你們去搶加油站時有無戴頭套？）有，我只知道我跟壬○○有
    戴，因為他跟我講時他已經戴頭套了」等語，核與被告壬○○所述是癸○○找子
    ○○來參與等詞相符；子○○於警詢時亦供稱：有與壬○○、一位姓名不詳男子
    及綽號小惠之女子共同犯下強盜案，強盜案由壬○○在租屋處所提議，並告訴我
    們到現場由他本人負責控制員工，他叫綽號小惠之女子留在車上等待等語明確。
    ，被告子○○於本院審理時雖證稱癸○○找伊去時沒有明確說要共同去搶，是壬○○說要去加油所以叫癸○○開車等語，惟參酌壬○○、己○○前開證詞，足認
    被告子○○所述亦是迴護被告癸○○，難以採信。
  (7)至於被告壬○○等人用以強盜加油站之刀械並未扣案，無從鑑定是否屬於管制之
    藍波刀，雖被告壬○○稱有使用藍波刀等語，惟既無證據可資證明，自難僅憑被
    告所述而認定被告壬○○等人是使用藍波刀強盜加油站。
  (8)從而，被告壬○○、癸○○、子○○、己○○等應是共同基於強盜之犯意聯絡，
    共謀先由壬○○、己○○竊盜被害人寅○○所有之車號ＩＸ–４２８５號自用小
    客車一輛供作犯案之交通工具，得手後再聯絡、搭載子○○及癸○○共同實施強
    盜大彰花東加油站之財物，可堪認定，被告癸○○所辯尚無足採。
三、犯罪事實四之部分：
    訊據被告壬○○坦承於九十一年十二月中旬某日及同月二十四日晚間七時許，先
    後竊取楊秋美、金徐勝連所有之輕機車、重機車各一輛之事實，並據證人楊玉蘭
    、被害人金徐勝連於警詢時證述明確，且有扣案被告壬○○用來竊盜之機車鑰匙
    一把、車輛照片二幀、贓證物品認領保管收據二紙、車籍作業系統查詢認可資料
    二紙、車輛竊盜、車牌失竊資料個別查詢報表一紙在卷可按，被告壬○○此部分
    之犯行罪證明確。
四、犯罪事實五之部分：
    訊據被告壬○○坦承於九十一年十二月二十三日下午五時許，持刀械強盜親旺超
    商財物三千餘元之事實，核與被害人丁○○證述之情節相符，並有扣案之刀械一
    支（即偵查卷扣押物品清單所稱之小武士刀，經花蓮縣警察局鑑定結果非列管之
    武士刀）、被告壬○○犯案時所戴之全罩式安全帽一頂可證，事證明確，被告壬○○此部分之犯行堪以認定。
五、犯罪事實六之部分：
    訊據被告壬○○、己○○均坦承於九十一年十二月二十四日晚間九時許，由壬○○持刀械一支、己○○持水果刀一把，強盜丑○、乙○、庚○○等人之財物之事
    實，二人所供互核相符，並據被害人庚○○、丑○、乙○證述明確，並有扣案之
    刀械一支及全罩式安全帽一頂可證，被告壬○○、己○○之自白與事實相符，應
    可採信。本件事證明確，被告壬○○、己○○此部分之犯行亦堪認定。
六、按一般刀械或水果刀，均甚銳利，客觀上足以對人之生命、身體、安全構成威脅
    ，具有危險性，應為兇器無疑。核被告甲○○攜帶兇器而強盜，有刑法第三百二
    十一條第一項第三款之情形，所為係犯刑法第三百三十條第一項之加重強盜罪。
    被告癸○○共謀竊取自小客車，又結夥三人以上，攜帶兇器而強盜大彰花東加油
    站之部分，有刑法第三百二十一條第一項第三款、第四款之情形，所為係犯刑法
    第三百二十條第一項普通竊盜罪、第三百三十條第一項之加重強盜罪。核被告子
    ○○攜帶兇器強盜被害人辛○○之部分，有刑法第三百二十一條第一項第三款之
    情形，又其共謀竊取自小客車，結夥三人以上，攜帶兇器而強盜大彰花東加油站
    之部分，有刑法第三百二十一條第一項第三款、第四款之情形，所為係犯刑法第
    三百二十條第一項普通竊盜罪、第三百三十條第一項之加重強盜罪。被告己○○
    攜帶兇器強盜被害人庚○○等人財物之部分，有刑法第三百二十一條第一項第三
    款之情形；又共謀竊取自小客車，又結夥三人以上，攜帶兇器而強盜大彰花東加
    油站之部分，有刑法第三百二十一條第一項第三款、第四款之情形，所為係犯刑
    法第三百二十條第一項普通竊盜罪、第三百三十條第一項之加重強盜罪。被告壬○○竊取被害人楊秋美、金徐勝連機車及竊取自小客車之部分，係犯刑法第三百
    二十條第一項之普通竊盜罪；其攜帶兇器強盜被害人丁○○、庚○○等人財物之
    部分，有刑法第三百二十一條第一項第三款之情形，又其結夥三人以上，攜帶兇
    器而強盜大彰花東加油站之部分，有刑法第三百二十一條第一項第三款、第四款
    之情形，所為係觸犯刑法第三百三十條第一項之加重強盜罪。又被告子○○與甲○○間、被告壬○○與己○○間，關於加重強盜之犯行，被告癸○○、子○○、
    己○○、壬○○間，對於竊車以強盜大彰花東加油站之犯行，有犯意聯絡及行為
    分擔，均應論以共同正犯。公訴人雖未就被告癸○○、子○○亦共同涉有竊盜自
    小客車部分予以起訴，惟彼二人此部分之犯行與所犯強盜大彰花東加油站之犯行
    間，有裁判上一罪之牽連犯關係，本院自得一併審理。被告子○○、己○○、壬○○先後多次加重強盜之行為、被告壬○○先後多次竊盜車輛之行為，時間緊接
    ，罪名與構成要件相同，顯係基於概括之犯意反覆為之，均應依連續犯之規定，
    論以一罪，並加重其刑。又被告癸○○、子○○、己○○、壬○○所犯竊盜罪（
    自小客車部分）與加重強盜罪間，有方法結果之牽連關係，應從一重論以加重強
    盜罪。又被告甲○○、己○○均曾犯如事實欄所述之罪，分別於八十七年四月二
    日、八十八年八月三十一日執行完畢，此有台灣高等法院被告全國前案紀錄表各
    一份附卷可按，彼等於五年內再犯本件有期徒刑以上之罪，為累犯，均應依法加
    重其刑。又被告甲○○於八十二年、八十六年間均曾犯麻醉藥品管理條例案件、
    被告壬○○於八十三年間曾犯侵占罪、被告己○○於八十七年、八十九年間曾犯
    麻醉藥品管理條例案件、殺人未遂罪、毒品危害防制條例罪（現正執行中）、被
    告癸○○於八十五年、八十六間曾犯麻醉藥品管理條例案件、贓物罪，現仍在假
    釋期間，被告子○○於九十年間曾犯動產擔保交易法案件，此有台灣高等法院被
    告全國前案紀錄表共五份附卷可按，爰審酌被告甲○○犯案件數為一件、強盜被
    害人辛○○財物後復將皮包丟向被害人之行狀、犯後矢口否認犯行態度不佳；被
    告癸○○犯竊盜及強盜案件各一件、犯後矢口否認犯行態度不佳；被告子○○犯
    強盜案件二件、竊盜一件、犯後坦承犯行態度良好；被告壬○○犯強盜案件三件
    、竊盜案件三件、犯後坦承犯行態度良好；被告己○○犯強盜案件二件、竊盜一
    件、犯後坦承犯行態度良好，及彼等均年輕力壯，竟不思務實工作賺取日常所需
    財物，而以強盜等方法剝奪他人所有之財物、素行、犯罪時之手段、情節、被害
    人所受損害等一切情狀，分別量處如主文所示之刑。
七、又扣案之事實五被告壬○○用以行竊之機車鑰匙一把（九十二年度檢總管字第三
    二號）、事實五及六被告壬○○及己○○用以強盜之全罩式安全帽，為被告壬○○所有供犯罪所用之物（九十二年度檢總管字第一四號），業據被告壬○○供述
    明確，應依刑法第三十八條第一項第二款宣告沒收。事實二被告甲○○與子○○
    犯案所使用之水果刀一把、膠帶、事實三被告壬○○用以竊車之鑰匙一把、癸○○所提供之刀械、壬○○所有之水果刀各一把、頭套、膠帶、白色手套等物，事
    實六被告壬○○所戴之半罩式安全帽、己○○所有之水果刀一把，並未扣案，復
    無證據證明現尚存在；事實五壬○○用以犯案之刀械（起訴書稱為小武士刀）為
    子○○所有之物；另扣案之萬能鑰匙一把並非被告壬○○用以犯案之物，爰均不
    另為沒收之諭知。
八、末按，刑法第六十二條所謂之自首，係據犯人在其犯罪未發覺前向該公務員自承
    罪而受裁判者而言。連續犯及牽連犯為裁判上一罪，刑罰權亦屬單一，無從分割
    ，裁判上一罪之一部分犯罪已被發覺，而由警察機關就已發覺部分之犯罪訊問調
    查中，行為人自動陳述該連續犯之其他未被發覺部分之犯罪行為，核與自首之要
    件不符，無自首之效力是否及於全部犯罪之可言。（最高法院七十六年度台上字
    第七二五六號、七十六年度台上字第四二二二號、八十一年度台上字第四七０三
    號裁判可資參照）。本件被告子○○強盜被害人辛○○財物之強盜犯行，業據被
    害人辛○○於九十二年一月八日下午十三時二十分，向警方明確指認子○○即為
    強盜之歹徒之一，此有其第三次談話筆錄附卷可按（警卷二第一０三頁）。而被
    告子○○於九十二年一月八日下午十四時起，經警員搜索毒品危害防制條例相關
    事證未獲時，方主動向警員坦承涉及花東加油站及奧林匹克泳裝店二件強盜案，
    此有花蓮縣警察局花蓮分局搜索扣押證明筆錄一份附卷可按（見本院九十二年聲
    搜字第五號卷第十七頁），並據證人即警員謝福明於偵查中證述明確（見九十二
    年度偵字第三三號卷第十七頁），是以被告子○○所涉強盜奧林匹克泳裝店之犯
    行，已經被害人辛○○早一步於子○○坦承犯行之前，向警方明確指認子○○涉
    案，則被告子○○係在有偵查犯罪權限之公務員發覺其犯罪之後，始坦承犯行，
    與刑法第六十二條自首之規定不符。又被告壬○○於所涉強盜犯行被查獲後，始
    主動向警方供出竊盜被害人楊秋美、金徐勝連之機車之犯行，參酌前開判決，亦
    無自首之適用，惟被告子○○、壬○○主動坦承犯罪之態度，均已於量刑時一併
    考量，併此敘明。
據上論結，應依刑事訴訟法第二百九十九條第一項前段，刑法第三百三十條第一項、
第三百二十一條第一項第三款、第四款、第三百二十條第一項，第二十八條、第五十
五條、第五十六條、第四十七條、第三十八條第一項第二款，罰金罰鍰提高標準條例
第一條前段，判決如主文。
本案經檢察官戊○○到庭執行職務。
中      華      民      國    九十二    年      五      月    二十八    日
                      臺灣花蓮地方法院刑事庭
                                  法  官  林  碧  玲
右正本證明與原本無異。
如對本判決不服，應於送達後十日內，向本院提出上訴狀。（應抄附繕本）告訴人或
被害人如對於本判決不服者，應具備理由請求檢察官上訴，其上訴期間之計算係以檢
察官收受判決正本之日期為準。
                                  法院書記官
中      華      民      國    九十二    年      五      月    二十九    日
附錄本判決論罪之法律條文：
刑法第三百三十條：
犯強盜罪而有第三百二十一條第一項各款情形之一者，處五年以上十二年以下有期徒
刑。
前項之未遂犯罰之。
刑法第三百二十一：
犯竊盜罪而有左列情形之一者，處六月以上五年以下有期徒刑：
一、於夜間侵入住宅或有人居住之建築物、船艦或隱匿其內而犯之者。
二、毀越門扇、牆垣或其他安全設備而犯之者。
三、攜帶兇器而犯之者。
四、結夥三人以上而犯之者。
五、乘火災、水災或其他災害之際而犯之者。
六、在車站或埠頭而犯之者。
前項之未遂犯罰之。
刑法第三百二十條：
意圖為自己或第三人不法之所有，而竊取他人之動產者，為竊盜罪，處五年以下有期
徒刑、拘役或五百元以下罰金。
意圖為自己或第三人不法之利益，而竊佔他人之不動產者，依前項之規定處斷。
前二項之未遂犯罰之。


司法院資訊處製作；財團法人民間司法改革基金會備份。
